臺灣士林地方法院民事裁定
                                        111年度亡字第6號
聲  請  人  陳昇昌  
非訟代理人  黃國益律師
上列聲請人聲請宣告郭清香死亡事件，本院裁定如下：
    主  文
宣告甲○○（女，昭和8年【即民國22年】9月14日生，失蹤前住臺
北州臺北市大橋町二丁目154番地）於中華民國四十五年十月一
日下午十二時死亡。
聲請程序費用由甲○○之遺產負擔。
    理  由
一、聲請意旨略以：失蹤人甲○○（昭和8年【即民國22年】9月14
    日生）係聲請人之曾祖父郭水源之四女，惟其於昭和8年9月
    14日出生後，於昭和9年1月18日即被「臺北州七星郡士林庄
    社子字後港墘133番地周嚭長男周尪傳收養養子緣祖除戶」
    ，嗣聲請人向臺北市士林地政事務所申請郭水源日據時期所
    有閉鎖登記之土地回覆乙事，經士林地政事務所通知補正周
    尪傳家戶籍資料始得辦理，惟聲請人向新北○○○○○○○○申請甲
    ○○養家入戶後之戶籍資料後，新北○○○○○○○○函覆查無相關資
    料，足徵甲○○於昭和9年1月18日出養除戶後即失蹤，致聲請
    人申請前開回覆土地乙事遭臺北市士林地政事務所遭駁回。
    衡以，國民政府於34年10月25日光復後，曾於35年4月間實
    施戶口清查，嗣於35年10月1日起辦理初次設籍登記，而初
    設戶籍資料已無甲○○之戶籍登記，迄今音訊全無，戶政系統
    又查無任何收養入戶、終止收養及死亡登記，不外乎失蹤等
    因素所致，是失蹤人於光復後辦理初設戶籍登記時已處於生
    死不明狀態，迄今已逾90餘年，屆滿修正前民法失蹤滿10年
    得為死亡宣告之法定期限，聲請人與甲○○均為郭水源之繼承
    人而有利害關係，現為辦理甲○○之繼承事宜，爰依法聲請准
    對失蹤人甲○○為死亡宣告等語。
二、按修正之民法總則第8 條之規定，於民法總則施行後修正前
    失蹤者，亦適用之。但於民法總則修正前，其情形已合於修
    正前民法總則第8 條之規定者，不在此限，民法總則施行法
    第3 條第3 項定有明文。又失蹤人失蹤滿10年，法院得因利
    害關係人之聲請，為死亡之宣告，修正前民法總則第8 條第
    1 項亦有明文。
三、經查，聲請人主張失蹤人甲○○至遲於35年間辦理初設戶籍登
    記時即已失蹤，迄今生死不明已逾10年，前經本院裁定對其
    為死亡宣告之公示催告，現申報期滿，未據失蹤人陳報其生
    存，或知失蹤人生死者陳報其所知等情，業經依職權查閱卷
    宗無訛，堪信聲請人主張失蹤人於35年10月1 日即已失蹤，
    迄今已屆滿上開規定所定期間為真，是聲請人聲請對失蹤人
    甲○○為死亡宣告，核無不合，應予准許。
四、末按，宣告死亡之裁定應確定死亡之時，家事事件法第159
    條第1 項定有明文。本件聲請人主張相對人甲○○於35年10月
    1 日失蹤，計至45年10月1 日，失蹤已屆滿10年，自應推定
    其於是日下午12時為死亡之時，爰准予依法宣告。
五、依家事事件法第154 條第3 項，裁定如主文。
中　　華　　民　　國　　111 　年　　9 　　月　　6 　　日
                  家事法庭法  官  張嘉芬
以上正本證明與原本無異。
如對本裁定抗告須於裁定送達後10日內向本院提出抗告狀。
中　　華　　民　　國　　111 　年　　9 　　月　　7 　　日
                          書記官  楊哲玄